【裁判字號】    95,台上,6267
【裁判日期】    951116
【裁判案由】    違反槍砲彈藥刀械管制條例
【裁判全文】
最高法院刑事判決            九十五年度台上字第六二六七號
上  訴  人  甲○○
上列上訴人因違反槍砲彈藥刀械管制條例案件，不服台灣高等法
院中華民國九十五年七月二十日第二審判決（九十五年度上訴字
第一五四九號，起訴案號：台灣新竹地方法院檢察署九十年度偵
字第三０三號），提起上訴，本院判決如下：
    主  文
上訴駁回。
    理  由
按刑事訴訟法第三百七十七條規定，上訴於第三審法院，非以判
決違背法令為理由，不得為之。是提起第三審上訴，應以原判決
違背法令為理由，係屬法定要件，如果上訴理由狀未依據卷內訴
訟資料，具體指摘原判決不適用何種法則或如何適用不當，或所
指摘原判決違法情事，顯與法律規定得為第三審上訴理由之違法
情形，不相適合時，均應認其上訴為違背法律上之程式，予以駁
回。本件原審經審理結果，認為上訴人甲○○未經許可持有槍彈
、妨害自由及恐嚇取財未遂等犯行明確，因而撤銷第一審所為科
刑之判決，經比較修正前後之法律，改判仍依想像競合犯、牽連
犯，從一重論處上訴人未經許可，持有可發射子彈具有殺傷力之
改造手槍罪刑，已詳敘其調查、取捨證據之結果及憑以認定犯罪
事實之心證理由。並就上訴人否認犯行之供詞及其所辯各語認非
可採，予以論述。就形式上觀察，原判決要無採證認事違背經驗
法則、論理法則或理由不備等違背法令之情形。上訴人上訴意旨
略以：（一）、上訴人於偵審中屢陳與王永昌、劉康永素不相識
，尤未曾夥同彼等二人持有槍彈前往育新文具行剝奪被害人李玟
葶行動自由及恐嚇取財，竟遭被害人誤指持槍彈恐嚇，王永昌明
知上訴人中度殘障，為「行為能力耗弱」之人，為圖卸責，亦惡
意誣指上訴人參與本件持槍彈恐嚇犯行，乃原審僅傳喚被害人，
並未依上訴人聲請，傳喚共同被告王永昌、劉康永到庭作證，與
上訴人對質及行交互詰問，且未俟被害人到庭，進一步為詳細之
調查，徒依被害人與共同被告等之上開指認及於第一審所為陳述
，遽為對上訴人不利之判決，自有應於審判期日調查之證據未予
調查之違法。（二）、原判決論處上訴人與王永昌共同「攜帶」
槍彈罪刑，事實欄內並記載王永昌早於民國八十九年三月間，即
向綽號「阿牛」之不詳姓名成年男子購入槍彈等情，然上訴人等
苟於恐嚇行為前本即持有槍彈，且非出於恐嚇取財之意圖，則其
單純持有槍彈之犯行早已成立，與恐嚇行為間並無方法、結果之
牽連關係；若係為恐嚇始持有該槍彈，則應論以意圖供犯罪之用
而持有槍彈罪刑，並非單純持有，是原判決事實之認定與理由之
說明不相一致，顯有判決理由矛盾之違法云云。惟查：（一）、
被害人或目擊證人對犯罪行為人之指認，若犯罪行為人係社會（
地區）知名人士、與指認人熟識之人、現行犯、準現行犯、具顯
著特徵或曾與指認人長期且近距接觸或其他無誤認之虞者，指訴
人所為指認之供述，不致受其本身觀察力、記憶力不正確等因素
影響而有錯誤，縱其指認非以「真人列隊之方式」為之，而係單
獨供指認，亦無因而受不當誘導之可能，即難謂係出於非法取供
而不得採為證據。又九十二年二月六日修正之刑事訴訟法於同年
九月一日施行前，已繫屬於各級法院之案件，其以後之訴訟程序
，應依修正後之刑事訴訟法終結之，但修正刑事訴訟法施行前已
依法定程序進行之訴訟程序，其效力不受影響，刑事訴訟法施行
法第七條之三定有明文。原判決併引為不利於上訴人判決基礎之
被害人及共同被告王永昌、劉康永對上訴人之指認與所供上訴人
參與犯罪之經過，其中犯罪經過部分，業經彼等分別於第一審及
原審審理時陳述甚詳；另指認部分，雖係於九十年一月四日警詢
時，單獨就上訴人一人之照片所為，然該照片係上訴人於八十六
年十一月間所拍攝，於彼等指認時，尚非年代久遠之陳舊照片，
而被害人、劉康永與上訴人素無怨隙，本件被害人遭上訴人與王
永昌、劉康永等共同持槍，恐嚇取財並剝奪行動自由，約達二十
分鐘，被害人、劉康永與上訴人有相當時間之近距接觸，至王永
昌依其於第一審庭訊時，既能指出上訴人之交友狀況及曾因案遭
通緝與墜樓受傷昏迷等情形，足見其與上訴人應係舊識，彼等均
無誤認之虞，上開指認雖係單獨以上訴人之照片供指認，亦無以
誘導之不正方法取供之違法；且彼等警詢之日期在修正刑事訴訟
法九十二年九月一日施行前，而刑事訴訟法為上開修正前，尚無
傳聞法則之規定，是上開警詢時之指認，依刑事訴訟法施行法第
七條之三但書規定，本得作為證據。雖上訴人辯護人於原審聲請
傳喚被害人到庭再次當場指認，然被害人經原審合法傳喚並未到
庭，自屬不能調查之證據，依刑事訴訟法第一百六十三條之二第
二項第一款規定，因欠缺調查之必要性，即不屬於同法第三百七
十九條第十款所稱應於審判期日調查之證據範圍，縱未予調查，
亦無違法可言。另依法被告就共同被告所為關於被告之陳述，固
得行使詰問權，然該權利是否行使，屬當事人及辯護人之自由，
如積極或消極捨棄該項權利，共同被告陳述之證據能力並不因此
而受影響。本件於原審準備程序及審判期日，上訴人除否認犯行
外，並未為任何調查證據之聲請，其辯護人亦僅聲請傳喚被害人
，均未聲請對共同被告王永昌、劉康永等行詰問，有各該準備程
序及審判筆錄可稽，應已捨棄對該二人之詰問權。原審既於審判
期日依法定程序提示被害人及王永昌、劉康永二人之上開指認與
供述，並告以要旨，踐行調查程序，予上訴人辯解之機會後，本
於採證、認事之職權行使予以採信，要無上訴意旨所指證據調查
職責未盡及採證違背證據法則可言。（二）、本件九十四年一月
二十六日修正前槍砲彈藥刀械管制條例第十一條，僅就未經許可
，製造、販賣、運輸、轉讓、出租與出借改造手槍之行為，分別
其有、無供犯罪之意圖，而異其處罰，對單純持有改造手槍之行
為，則不分是否意圖犯罪，一律依同條第四項處罰。原判決事實
欄認定王永昌持其前於八十九年三月間向綽號「阿牛」之不詳姓
名者取得之槍彈，與上訴人共同為本件恐嚇取財未遂與妨害自由
犯行，案發當天，王永昌於車上即先行告知上訴人其攜有槍彈，
繼並將置放槍彈之手提包交由上訴人持有，進入文具行對被害人
恐嚇取財與妨害自由時，並當面自上訴人持有之手提包內取出該
槍彈置於桌上，對被害人施以恫嚇等情，並因而以上訴人於案發
當天與王永昌共同持該槍彈之行為，與其所犯恐嚇取財未遂及妨
害自由等罪間，有方法、結果之牽連關係，而比較新舊法，適用
最有利於上訴人之上開修正前槍砲彈藥刀械管制條例之規定，從
一重論處上訴人未經許可，持有改造手槍罪，並無上訴意旨所指
事實與理由矛盾之可議。依上揭說明，本件上訴為違背法律上之
程式，應予駁回。原判決認上訴人尚牽連觸犯恐嚇取財罪之不得
上訴第三審罪名部分，因得上訴之未經許可持有槍彈及妨害自由
等重罪部分，上訴不合法，則此輕罪部分，自無從適用審判不可
分之原則，併為實體上之審判，亦應從程序上併予駁回。
據上論結，應依刑事訴訟法第三百九十五條前段，判決如主文。
中    華    民    國  九十五  年   十一   月   十六   日
                      最高法院刑事第八庭
                          審判長法官  張  淳  淙
                                法官  劉  介  民
                                法官  張  春  福
                                法官  洪  昌  宏
                                法官  蔡  彩  貞
      本件正本證明與原本無異
                                      書  記  官
中    華    民    國  九十五  年   十一   月  二十二  日
                                                      J


司法院資訊處製作；財團法人民間司法改革基金會備份。
